【裁判字號】    92,交抗,1161
【裁判日期】    921212
【裁判案由】    違反道路交通管理處罰條例
【裁判全文】
臺灣高等法院交通事件裁定                      九十二年度交抗字第一一六一號
    抗  告  人
    即受處分人  甲○○
右抗告人因違反道路交通管理處罰條例案件，不服臺灣臺北地方法院九十二年度交聲
字第一○七三號，中華民國九十二年十一月十二日裁定，提起抗告，本院裁定如左：
    主  文
原裁定撤銷，發回臺灣臺北地方法院。
    理  由
一、原裁定意旨略以：
（一）按受處分人不服道路交通管理處罰條例第八條所定主管機關所為之處罰者，得
      於接到裁決書之翌日起二十日內，向管轄地方法院聲明異議，道路交通管理處
      罰條例第八十七條第一項定有明文。又交通法庭認聲明異議不合法律上之程式
      ，且無從補正者，應以裁定駁回之，道路交通案件處理辦法第十八條前段亦有
      明定。
（二）抗告人即受處分人甲○○係於民國九十一年三月七日以寄存送達方式收受臺北
      市交通事件裁決所（下稱原處分機關）北市裁三字第裁二二—一Ａ00000
      00號、北市裁三字第裁二二—一Ａ0000000號、北市裁三字第裁二二
      —ＡＢ0000000號、北市裁三字第裁二二—一Ａ0000000號、北
      市裁三字第裁二二—一Ａ0000000號、北市裁三字第裁二二—一Ａ00
      00000號、北市裁三字第裁二二—一Ａ0000000號、北市裁三字第
      裁二二—一Ａ0000000號、北市裁三字第裁二二—一Ａ0000000
      號、北市裁三字第裁二二—一Ａ0000000號、北市裁三字第裁二二—一
      Ａ0000000號、北市裁三字第裁二二—一Ａ0000000號、北市裁
      三字第裁二二—ＡＢ0000000號、北市裁三字第裁二二—ＡＡ0000
      000號、北市裁三字第裁二二—一Ａ0000000號、北市裁三字第裁二
      二—一Ａ0000000號、北市裁三字第裁二二—一Ａ0000000號、
      北市裁三字第裁二二—一Ａ0000000號、北市裁三字第裁二二—一Ａ0
      000000號、北市裁三字第裁二二—一Ａ0000000號、北市裁三字
      第裁二二—一Ａ0000000號、北市裁三字第裁二二—一Ａ000000
      0號、北市裁三字第裁二二—一Ａ0000000號等二十四件裁決書，有臺
      北市交通事件裁決所送達證書附卷可稽（見原審卷第三頁）。而寄存送達地址
      臺北市○○區○○街五六五號四樓當時確為受處分人之
      在卷可稽（見原審卷第五三至五六頁），足見上開各裁決書已合法送達於受處
      分人無疑。惟受處分人迄至九十二年八月十三日始向原審法院聲明異議，此有
      聲明異議狀在卷可佐（見原審卷第二九之一頁），受處分人顯已逾前開二十日
      不變期間，其聲明異議不合法律上之程式，且無從補正，自應將受處分人之異
      議駁回。
二、抗告意旨略以：受處分人一直居住在臺北市○○街四二三之一號五樓，原處分機
    關未依行政程序法第七十二條之規定將上開裁決書送達於受處分人之住所，以致
    受處分人無法收到裁決書等語。
三、按處理違反道路交通管理事件，有關文書送達之規定，依行政程序法之規定，違
    反道路交通管理事件統一裁罰標準及處理細則第三條亦有明文。又送達於應受送
    達人之住居所、事務所或營業所為之。於應送達之處所不獲會晤應受送達人時，
    得將文書付與有辦別事理能力之同居人、受僱人或應送達處所之接收郵件人員，
    行政程序法第七十二條第一項前段及第七十三條第一項定亦有明定。再送達，不
    能依前二條規定為之者，得將文書寄存送達地之地方自治或警察機關，並作送達
    通知書兩份，一份黏貼於應受送達人住居所、事務所、營業所或其就業處所門首
    ，另一份交由鄰居轉交或置於該送達處所信箱或其他適當位置，以為送達。前項
    情形，由郵政機關為送達者，得將文書寄存於送達地之郵政機關。寄存機關自收
    受寄存文書之日起，應保存三個月，行政程序法第七十四條定有明文。
四、經查：原裁定認定上開違反道路交通管理事件裁決書已為合法寄存送達，係以臺
    北市交通事件裁決所送達證書觀之，上開裁決書確已寄存送達受處分人當時
    地址臺北市○○區○○街五六五號四樓，然寄存送達，依行政程序法第七十四條
    之規定，除須將應送達之文書寄存送達地之地方自治、警察機關或郵政機關外，
    並須製作送達通知書兩份，記明寄存文書之處所，一份黏貼於應受送達人住居所
    、事務所、營業所或其就業處所門首，另一份交由鄰居轉交或置於該送達處所信
    箱或其他適當位置，俾應受送達人知悉寄存之事實，前往領取，二者缺一均不能
    謂為合法之送達（最高法院六十四年台抗字第四八一號民事判例參照）。觀諸卷
    附送達證書（見原審卷第三頁），固已載明寄存於民生郵局，惟是否踐行上開製
    作送達通知書二份，一份予以黏貼，另一份交由鄰居轉交或置於該送達處所信箱
    或其他適當位置等程序，未據載明。
五、原裁定就上開事項未予審究，而該事實攸關本件裁決單是否合法送達之認定，自
    應詳加調查以昭信服。原審遽以裁決書已合法寄存送達，受處分人未於二十日法
    定期間內聲明異議為由予以駁回，尚有未洽。受處分人據以提起抗告，非無理由
    ，自應由本院將原裁定予以撤銷發回原審法院，俟查明後另為適法之處理。
據上論結，應依道路交通管理處罰條例第八十九條、道路交通案件處理辦法第二十六
條、刑事訴訟法第四百十三條前段，裁定如主文。
中      華      民      國    九十二    年     十二     月     十二     日
                              臺灣高等法院交通法庭
                                  審判長法  官  楊  照  男
                                        法  官  陳  炳  彰
                                        法  官  王  詠  寰
右正本證明與原本無異。
不得再抗告。
                                        書記官  駱  麗  君
中      華      民      國    九十二    年     十二     月     十二     日


司法院資訊處製作；財團法人民間司法改革基金會備份。
